【裁判字號】    95,易,253
【裁判日期】    950302
【裁判案由】    竊盜
【裁判全文】
臺灣高雄地方法院刑事判決               95年度易字第253號
公  訴  人  臺灣高雄地方法院檢察署檢察官
被      告  戊○○
上列被告因竊盜案件，經檢察官提起公訴（95年度偵字第1402號
），被告於準備程序中為有罪供述，經本院合議庭裁定由受命法
官獨任行簡式審判程序，判決如下：
    主  文
戊○○共同連續犯竊盜罪，處有期徒刑伍月，如易科罰金，以參
佰元折算壹日。
    事  實
一、戊○○前於民國94年6 月間因加重竊盜案件，經本院於94年
    10月31日94年度易緝字第131 號判處有期徒刑6 月，於同年
    11月28日確定（執行中，不成立累犯），詎其仍不思悔改，
    復意圖為自己不法所有之概括犯意，先後：
（一）於94年11月10日上午11時許，自高雄縣美濃鎮○○路○段
      164 巷57號，駕駛同財共居親屬之甲○○所使用車牌號碼
      ZS-3883 號自小客車輛，至高雄縣美濃鎮美濃國中附近某
      網咖店，搭載真實姓名年籍不詳綽號「阿文」之成年男子
      ，而與「阿文」共同基於不法所有之犯意聯絡，共乘上開
      自小客車，於同日中午12時許，至高雄縣美濃鎮○○里○○街○ 段480 號丁○○住處前，竊取丁○○所有、置於屋
      前之櫸木盆栽2 盆（價值約新台幣【下同】1 萬元）得手
      。嗣於同日下午2 時許，丁○○發現上開盆栽失竊報警，
      經警調閱丁○○住處監視錄影帶發現上開自小客車而循線
      查獲。
（二）於94年12月4 日下午1 時許，騎乘車牌號碼不詳機車，至
      高雄縣美濃鎮○○街46號己○○住處，趁此處大門未鎖，
      即入屋內（侵入住宅部分，未具告訴），竊取己○○所有
      廠牌NOKIA 6230行動電話1 支（價值約13,000元）、亞太
      C389行動電話1 支、電腦1 台等物。得手後，即於翌日將
      上開所竊得之NOKIA 6230號行動電話，以3,500 元變賣予
      設於高雄縣美濃鎮○○路○段61號「永源通訊行」不知情
      之負責人楊振平，得款隨即花用殆盡。嗣因己○○母親傅
      秋枝報警，為警在永源通訊行扣得上開NOKIA 6230行動電
      話1 支後循線查獲。
二、案經高雄縣政府警察局旗山分局報請臺灣高雄地方法院檢察
    署檢察官偵查起訴。
    理  由
一、本案被告戊○○所犯係死刑、無期徒刑、最輕本刑為3 年以
    上有期徒刑以外之罪，其於準備程序就前揭被訴事實為有罪
    之陳述，經受命法官告知簡式審判程序之旨，並聽取其與公
    訴人之意見後，本院認無不得改依簡式審判程序進行之處，
    爰依刑事訴訟法第273 條之1 第1 項，裁定本件由受命法官
    獨任進行簡式審判程序，合先敘明。
二、訊據被告戊○○對其於上揭時、地竊盜之事實，於本院審理
    時坦承不諱，核與被害人丁○○、己○○及證人傅秋枝於警
    詢中之陳述相符，並有監視錄帶翻拍現場及贓物照片數幀、
    贓物認領保管單2 紙、受理刑事案件報案三聯單、永源通訊
    行讓渡書各1 紙附卷可佐，足認被告上開自白，與事實相符
    ，事證明確，被告犯行堪以認定。
三、核被告戊○○所為，係犯刑法第320 條第1 項之竊盜罪。被
    告所為上開竊取櫸木盆栽犯行，與綽號「阿文」之成年男子
    ，有犯意聯絡，行為分擔，為共同正犯。被告先後2 次竊盜
    犯行，時間緊接，所犯又係構成要件相同之罪名，顯係基於
    概括犯意為之，應依刑法第56條連續犯之規定，論以情節較
    重之共同連續竊盜一罪，並加重其刑。爰審酌被告正值壯年
    ，不思以正途取財，竟因一時貪念，即侵害他人財產權利，
    行為確屬不當，且其甫於94年間同因加重竊盜案件，經本院
    論罪科刑確定，已如上述，有台灣高等法院被告前案紀錄表
    可按，短期間內再事同一竊盜犯行，顯難認有悔悟之心，惟
    念其甫滿成年，思慮未週，致蹈法典，犯後坦承犯行，態度
    尚可，所竊物品價值非鉅，均業經被害人取回，對被害人財
    產法益損害非大，又被害人己○○表示不願追究之意等其他
    一切情狀，量處如主文所示之刑，並諭知易科罰金之折算標
    準。
四、公訴意旨另以：被告於於94年11月10日上午11時許，在高雄
    縣美濃鎮○○路○段164 巷57號，竊取甲○○所使用、乙○○所用車牌號碼ZS-3883 號自小客車輛1 輛得手，因認被告
    涉犯有刑法第320 條第1 項之竊盜罪嫌等語。惟按於直系血
    親、配偶或同財共居親屬、其他5 親等內血親或3 親等內姻
    親之間，犯竊盜之罪者，須告訴乃論，刑法第324 條第2 項
    訂有明文。查本件竊盜被害人甲○○，與被告間為同財共居
    之親屬關係，且始終表明不願提出告訴之意，業據甲○○於
    本院審理及警述中屢供述：「我與被告同居，被告有時候會
    回到我那裡住，被告的私人物品如衣服、牙刷會放在我那裡
    ，我與被告會互相支付金錢作為日常生活使用，我的車子車
    牌ZS─3883車子平常我們一起出去的時候我會叫他開車，我
    坐在旁邊，都是我在的時候被告才會開我的車。平常如果我
    不在時被告也會開我的車子，但是事後都會跟我說」、「戊○○是我姑婆的孫子，也是我的男朋友，他無故開走
    ZS-3883 號自用小客車，我不提出告訴」等語明確，足見被
    害人即被告同財共居之親屬甲○○對本件竊盜案件並未提出
    告訴，檢察官遽行起訴，容有誤會，本應依法為不受理判決
    之諭知，然檢察官認此部份與前開論罪科刑部分有連續犯之
    裁判上一罪關係，爰不另為不受理之諭知。末按竊盜罪之成
    立，除行為人在客觀上需有竊取行為外，主觀上尚需有意圖
    為自己不法所有之意圖，此即所謂之「取得意圖」，持續排
    除真正所有人對該標的物之支配權，將之據為己有，而達到
    自己之利益，若行為人並非自為所有人之地位，而持續排除
    真正所有人支配權之意思，則既無取得之意圖，只有使用意
    圖，其竊取他人之物而為行使，在不使該物發生質變或減低
    經濟價值之條件下，加以使用，且行為人具有於使用後交還
    原所有人之「交還意思」，此種竊盜行為謂之「使用竊盜」
    ，並不在我國刑法第320 條第1 項規定範圍之內（最高法院
    86 年 度台上字第4976號、71年台上字第7031號判決意旨足
    參），而本件依被害人甲○○於警詢中所述被告係趁伊在午
    睡中自行取走汽車鑰匙駕車外出，伊於當日下午4 時許起床
    後鑰匙已歸定位，被告事後有告知伊將車子開出使用等情節
    ，可認被告當日既已將汽車駛停原處，平日亦有使用該車等
    情，其自始即非基於意圖為自己或他人不法所有而竊取該車
    ，至為灼然，被告所為尚與刑法上竊盜罪構成要件有間，惟
    此部分被訴事實既經本院認定欠缺訴追要件如前，自無庸再
    宣示不另為無罪諭知，併此敘明。
據上論斷，應依刑事訴訟法第273 條之1 第1 項、第299 條第1
項前段，刑法第28條、第56條、第320 條第1 項、第41條第1 項
前段，判決如主文。
本案經檢察官丙○○到庭執行職務。
中    華    民    國    95    年    3     月     2    日
                  刑事第十四庭  法  官  林瑋桓
以上正本證明與原本無異。
如不服本判決，應於判決送達後10日內，向本院提出上訴狀。
中    華    民    國    95    年    3     月     2    日
                                書記官  謝群育
附錄本案論罪科刑法條全文︰
刑法第320條第1項
意圖為自己或第3 人不法之所有，而竊取他人之動產者，為竊盜
罪，處5 年以下有期徒刑、拘役或500 元以下罰金。


司法院資訊處製作；財團法人民間司法改革基金會備份。
